臺灣彰化地方法院刑事判決　　　　　　　　　　　　　九十年度易字第一五五五號
　　公　訴　人　臺灣彰化地方法院檢察署檢察官
　　被　　　告　丁○○
　　選任辯護人　黃精良律師
右列被告因恐嚇案件，經檢察官提起公訴 (九十年度偵字第六五六七號)，本院判決
如左：
    主  文
丁○○以加害生命之事，恐嚇他人致生危害於安全，處有期徒刑貳月，如易科罰金，
以參佰元折算壹日。緩刑參年，緩刑期間，交付保護管束。
扣案之菜刀一把沒收。
    事  實
一、丁○○自民國八十年間起，即因酒精及藥物濫用等情形，致罹有憂鬱症、精神官
    能症、精神分裂症等精神疾病，有被害妄想之情形，致自制力欠佳，而有攻擊性
    ，曾至彰化縣彰化市財團法人彰化基督教醫院（下稱彰基醫院）、秀傳紀念醫院
    （下稱秀傳醫院）及行政院衛生署彰化醫院（下稱彰化醫院）精神科就診，其於
    九十年十月二日凌晨，因上述疾病失眠，在服用安眠藥後，仍無法入睡，竟在陷
    於聽幻覺之精神耗弱情形下，於當日凌晨一時五十六分許，持其所有之菜刀一把
    ，至彰化縣秀水鄉○○村○○街三一號「統一超商」，帶該把菜刀走向櫃臺，把
    刀對著店員丙○○，以加害生命、身體之事恐嚇店員丙○○，丙○○見狀心生畏
    懼，奮而跳出櫃臺、逃離該店，丁○○仍持刀追出，為警當場查獲，並扣得菜刀
    一把。
二、案經彰化縣警察局鹿港分局報告偵辦。
    理  由
一、訊據被告對其右揭犯罪事實坦白承認，核與被害人丙○○所指述、現場目擊證人
    甲○○結證之情節大致相符，復有監視錄影帶一卷及菜刀一把扣案可相佐證。雖
    選任辯護人為被告辯稱：被告當日只是帶刀至該便利商店，並未出言恫嚇被害人
    ，自無恐嚇罪之適用等語，然按刑法第三百零五條恐嚇罪所謂「恐嚇他人」之成
    立，應包括以言語或動作等方式來達到使人畏怖之情形，並不限必以言詞為之，
    本案被告於深夜之際，手持扣案厚重之菜刀一把，指向被害人，其行為已足致人
    心生恐懼，實無疑義，是選任辯護人前之辯護，應屬誤會，自不能採為有利於被
    告之認定。是被告犯行堪以認定，應依法予以論科。
二、核被告丁○○所為，係犯刑法第三百零五條恐嚇罪。其自八十年間起，即因酒精
    與藥物濫用等情形，有憂鬱症、精神官能症、精神分裂症等病徵，而先後到彰化
    縣彰化市之彰基、秀傳及彰化等醫院精神科就診，有本院向各該醫院所調被告之
    病歷資料及病歷摘要各一份附卷可參，依上述資料顯示，被告之病情已造成其自
    制力欠佳，有攻擊之傾向，後本院再將被告送行政院衛生署草屯療養院進行精神
    鑑定，其鑑定之結論亦認：被告可能因酒精濫定而有慢性精神分裂病之情形，其
    案發當時可能係受精神病症影響而受幻聽覺之干擾，對外界事務之判斷力減退，
    已達精神耗弱之程度等等，有鑑定報告書一份在卷可憑，是依被告精神鑑定之結
    論及被告之精神病歷研判，被告於案發時，有精神耗弱之情形，應依法減輕其刑
    。爰審酌被告犯罪之動機、目的、方法、手段、品行、所生危害暨犯後態度等一
    切情狀，量處如主文所示之刑，並諭知易科罰金之折算方法，以示懲儆。末查被
    告前未曾受有期徒刑以上刑之宣告，此有臺灣彰化地方法院檢察署刑案資料查註
    紀錄表一紙在卷可稽，其經此教訓，應知警惕而無再犯之虞，所宣告之刑，認以
    暫不執行為適當，併予宣告緩刑三年，且依其情形，於緩刑期間，併付保護管束
    ，以勵自新，並予適當之監督。扣案之菜刀一把，係被告所有、供其犯本罪所用
    ，業據其供明在卷，應併依法宣告沒收。至臺灣彰化地方法院檢察署九十一年度
    偵字第八八九號併案部分，以被告另於九十一年二月四日凌晨一時四十七分許，
    再次持菜刀至彰化縣彰化市○○路三八號便利商店強盜財物，而移請本院併案審
    理，然被告於本院審理時坦承其係為索回其之前買煙所付之新台幣（下同）二百
    元，始持刀前去該店叫店員退還其二百元，核與該案被害人乙○○指述被告有叫
    其拿錢出來之詞相符，是依其情節，實有強盜財物之嫌，與本案恐嚇罪之基本要
    件顯不相符，自無併案審理可言，應退由檢察官另行偵辦，附此明。
據上論斷，應依刑事訴訟法第二百九十九條第一項前段、刑法第三百零五條、第十九
條第二項、第四十一條第一項、第三十八條第一項第二款、第七十四條第一款、第九
十三條第一項，罰金罰鍰提高標準條例第一條前段、第二條，判決如主文。
本案經檢察官林映姿到庭執行職務。
中      華      民      國      九十一      年      四    月    三十    日
                                臺灣彰化地方法院刑事第一庭
                                    法      官  葛永輝
右正本證明與原本無異。
如不服本判決，應於送達後十日內向本院提出上訴狀( 須附繕本 )。
告訴人或被害人對於判決如有不服具備理由請求檢察官上訴者，其上訴期間之計算係
以檢察官收受判決正本之日期為準。
                                    法院書記官  施惠卿
中      華      民      國      九十一      年      五    月    二      日
刑法第三百零五條
以加害生命、身體、自由、名譽、財產之事恐嚇他人，致生危害於安全者，處二年以
下有期徒刑、拘役或三百元以下罰金。
